【裁判字號】    97,上訴,1157
【裁判日期】    970513
【裁判案由】    搶奪
【裁判全文】
臺灣高等法院刑事判決                97年度上訴字第1157號
上  訴  人
即  被  告  乙○○
上列上訴人因搶奪案件，不服台灣板橋地方法院九十七年度訴字
第七號，中華民國九十七年一月十六日第一審判決（起訴案號：
台灣板橋地方法院檢察署九十六年度偵字第二八九七一號），提
起上訴，本院判決如下：
    主  文
原判決撤銷。
乙○○意圖為自己不法之所有，攜帶兇器搶奪他人之動產，未遂
，處有期徒刑陸月。扣案之榔頭壹把及黑色行李袋壹個均沒收之
。
    事  實
一、乙○○意圖為自己不法之所有，於民國九十六年十一月三十
    日下午三時二十分許，攜帶其所有客觀上對人之生命、身體
    安全構成危險性之兇器榔頭一把，在甲○○所經營位於臺北
    縣土城市○○街六三巷二弄二號一樓之「億金銀樓」前，乘
    在該銀樓內照顧營業之甲○○不及防備，公然於通街大衢上
    持上開榔頭奮力敲擊該銀樓展示櫥窗玻璃二下（毀損部分未
    據告訴），以著手欲奪取櫥窗內之金飾珠寶，適有路人陳河
    興行經該處，見狀即大喊「搶劫」，乙○○因行跡敗露，未
    能得財而不遂，情急逕自廣明街六三巷轉往廣興街方向逃逸
    ，惟仍經陳河興追及而當場逮捕，旋交由據報到場警員處理
    ，並扣得上揭榔頭一把及預備用以裝置贓物之黑色行李袋一
    個，而悉上情。
二、案經臺北縣政府警察局土城分局報告台灣板橋地方法院檢察
    署檢察官偵查起訴。
    理  由
壹、程序問題：
    按被告以外之人於審判外之言詞或書面陳述，除法律有規定
    者外，不得作為證據；又被告以外之人於審判外之陳述，雖
    不符合同法第一百五十九條之一至第一百五十九條之四之規
    定，但經當事人於審判程序同意作為證據，法院審酌該言詞
    陳述或書面陳述作成時之情況，認為適當者，亦得為證據。
    當事人、代理人或辯護人於法院調查證據時，知有第一百五
    十九條第一項不得為證據之情形，而未於言詞辯論終結前聲
    明異議者，視為有前項之同意，刑事訴訟法第一百五十九條
    第一項及第一百五十九條之五分別定有明文。本判決下列所
    引用之各該被告以外之人於審判外之陳述（包含書面陳述）
    ，雖屬傳聞證據，惟上訴人即被告乙○○於審判期日並未到
    庭表示意見，本院審酌上開證據資料製作時之情況，尚無違
    法不當及證明力明顯過低之瑕疵，亦認為以之作為證據應屬
    適當。揆諸前開規定，爰逕依刑事訴訟法第一百五十九條之
    五規定，認前揭證據資料均有證據能力，先予敘明。
貳、實體問題：
一、上開犯罪事實，業經被告於偵查及原審審理時均坦承不諱（
    見偵卷第三一、三六頁，原審卷第一二、一四頁），核與證
    人即被害人甲○○、證人陳河興在警詢、偵查中之證述皆相
    符（見偵卷第一八至二二、三六頁），復有照片七張暨如事
    實欄所示之扣案物可憑（見偵卷第一六、二四至二七頁），
    足認被告自白與事實相符。本案事證明確，被告犯行洵堪認
    定，自應依法論科。
二、按刑法之搶奪罪，係指公然奪取而言，若乘人不備竊取他人
    所有物，並非出於公然奪取者，自應構成竊盜罪；又刑法上
    之搶奪罪，係以意圖為自己或他人不法之所有，而用不法之
    腕力，乘人不及抗拒之際，公然掠取在他人監督支配範圍內
    之財物，移轉於自己實力支配下為構成要件（最高法院二十
    二年上字第一三三四號判例、七十年度台上字第四０四六號
    裁判可資參照）。本件被告既係萌不法所有之念，在「億金
    銀樓」營業時間（下午三時二十分許）且店東甲○○在該店
    內照顧營業之際，竟不畏聞見，公然於街上，持屬金屬硬物
    且顯足以對人之生命、身體構成危害，應為兇器之榔頭一把
    ，猛力擊破該銀樓店內之玻璃櫥，欲以掠取仍在店東甲○○
    監督支配範圍內供營業用之黃金珠寶，自屬搶奪財物甚明。
    是核被告所為，係犯刑法第三百二十六條第二項、第一項之
    加重搶奪罪未遂罪。又被告已著手於搶奪行為之實行而不遂
    ，為未遂犯，依刑法第二十五條第二項規定減輕其刑。
三、原審據以論科，固非無見。惟刑法第三百二十六條加重搶奪
    罪之法定刑為「一年以上七年以下有期徒刑」，自不合於刑
    法第四十一條「犯最重本刑為五年以下有期徒刑以下之刑之
    罪」之規定，原審誤援引刑法第四十一條諭知易科罰金之折
    算標準，自有未洽。被告以原審未予緩刑宣告為由上訴，請
    求撤銷改判，固無可採。然原審判決既有上揭不合之處，自
    無可維持，應由本院撤銷改判。爰審酌被告僅基於一時貪念
    而公然犯本件搶奪罪行，對社會安全之危害非輕，然其並無
    前科之素行，有臺灣高等法院被告前案紀錄表一份在卷可稽
    （見本院卷第一二頁），復衡以其犯罪動機、手段、所生危
    害，及犯後尚知坦認等一切情狀，量處如主文第二項所示之
    刑。至扣案之榔頭一把及黑色行李袋一個，乃被告所有，且
    用以擊碎玻璃及預備裝載贓物，均係供為本件加重搶奪犯行
    所使用之物，此據被告供承在卷（見原審卷第一二頁），應
    依刑法第三十八條第一項第二款併予宣告沒收。
四、被告經合法傳喚，無正當理由不到庭，爰不待其陳述逕行判
    決。
據上論斷，應依刑事訴訟法第三百七十一條、第三百六十九條第
一項前段、第三百六十四條、第二百九十九條第一項前段，刑法
第三百二十六條第二項、第一項、第二十五條第二項、第三十八
條第一項第二款，判決如主文。
本案經檢察官鍾鳳玲到庭執行職務。
中    華    民    國    97    年    5    月     13    日
                  刑事第十七庭  審判長法  官  趙功恆
                                      法  官  陳世宗
                                      法  官  陳憲裕
以上正本證明與原本無異。
如不服本判決，應於收受送達後十日內向本院提出上訴書狀，其
未敘述上訴之理由者並得於提起上訴後十日內向本院補提理由書
（均須按他造當事人之人數附繕本）。
                                      書記官  劉育妃
中    華    民    國    97    年    5     月    14    日
附錄：本案論罪科刑法條全文
刑法第三百二十六條：
（加重搶奪罪）
犯前條第 1 項之罪，而有第 321 條第 1 項各款情形之一者，處
 1 年以上 7 年以下有期徒刑。
前項之未遂犯罰之。


司法院資訊處製作；財團法人民間司法改革基金會備份。
